臺灣高雄地方法院民事判決　　　　　　　93年度訴字第2307號
原　　　告　丙○○
訴訟代理人　蔡建賢律師
被　　　告　乙○○
　　　　　　甲○○
當事人間請交還土地等事件，本院民國94年6月30日言詞辯論終
結，判決如下：
  主  文
被告應將坐落高雄縣鳥松鄉○○段二八八地號，如附圖所示，面
積七八點五八平方公尺土地上之豬舍；編號二八八之Ａ００一號
、面積一四九點一平方公尺土地上之竹子；編號二八八之Ａ００
三號、面積三七四點八七平方公尺土地上之鳳梨園；及同段三０
０地號，如附圖所示，面積一八五點九一平方公尺土地上之鳳梨
園拆除，並將上開土地交付返還予原告及其他全體共有人。
訴訟費用由被告負擔。
本判決於原告以新臺幣貳佰玖拾伍萬玖仟元為被告供擔保後得假
執行。
  事實及理由
一、原告主張：
（一）坐落於高雄縣鳥松鄉○○段288 地號及同段300 地號等二
      筆土地，原為原告與被告乙○○及訴外人吳清枝各以3 分
      之1 應有部分所共有。被告乙○○嗣於民國93年3 月22日
      將其所有之上開二筆土地之3 分之1 應有部分，以新臺幣
      （下同）2,200,000 元之價格出售予原告（下稱系爭不動
      產買賣契約），原告並已辦理所有權移轉登記完成。
（二）因被告乙○○於出售上開二筆土地予原告之前，曾未經所
      有共有人之同意，即擅自將上開土地出借予其姐夫即被告
      甲○○使用，而由被告甲○○在高雄縣鳥松鄉○○段288
      地號，如附圖所示、面積78.58 平方公尺土地部份建造豬
      舍；編號288 - Ａ001 號、面積149.1 平方公尺土地部份
      種植竹子；編號288-Ａ003 號、面積374.87平方公尺土地
      部份種植鳳梨園；及在同段300 地號、如附圖所示、面積
      185.91平方公尺部份種植鳳梨園等使用。故原告於與被告
      乙○○訂立系爭不動產買賣契約時，曾於系爭不動產買賣
      契約第8 條第6 項訂定：「93年7 月5 日以前，出賣人（
      即被告乙○○）應將上開土地上之豬舍、雞舍、工寮及其
      他一切地上物清除後點交完峻」之約定，詎迄今為止，被
      告乙○○仍遲未依約將上開地上物清除後交付上開二筆土
      地予原告，屢經催討，仍置之不理，爰依系爭不動產買賣
      契約之法律關係請求被告乙○○應將上開二筆土地上之地
      上物拆除，並將土地返還予原告等語。並聲明：如主文第
      一項所示；並陳明願供擔保，請求准予宣告假執行。
（三）另就被告甲○○部份，因被告乙○○係未經全體共有人之
      同意，而將上開二筆土地借予被告甲○○使用，故被告甲
      ○○於上開二筆土地上如附圖所示之部份建造豬舍、種植
      竹子、種植鳳梨園等使用之行為，對原告及共有人吳清枝
      而言，係屬無合法權源而占有使用之無權占有行為，爰依
      民法第767 條及821 條規定之所有物返還請求權法律關係
      請求被告甲○○應將上開二筆土地上之上述地上物拆除，
      並將土地返還予原告及其他共有人等語。並聲明：如主文
      第一項所示；並陳明願供擔保，請求准予宣告假執行。
二、被告乙○○對原告主張之上開事實並不爭執，惟以：其已多
    次請求被告甲○○拆除上開二筆土地上之地上物，及返還土
    地予原告，然被告甲○○均不願為之等語置辯。並聲明：駁
    回原告之訴。
三、被告甲○○則以：其係靠坐落於上開二筆土地上之豬舍養豬
    和雞為生，原告如不賠償300,000 元，即不願搬走等語置辯
    。並聲明：駁回原告之訴。
四、兩造不爭執之事實：
    原告主張之上開事實，業據其提出上開土地之土地登記謄本
    2 份、上開二筆土地之不動產買賣契約及交款備忘錄各1 份
    、現場照片2 幀、93年9 月10日鳳山五支郵局第129 號存證
    信函1 件等為證，並為被告二人所不爭執。而被告甲○○確
    無權占有而在高雄縣鳥松鄉○○段288 地號，如附圖所示、
    面積78.58 平方公尺土地部份建造豬舍；編號288 - Ａ001
    號、面積149. 1平方公尺土地部份種植竹子；編號288-Ａ00
    3 號、面積374.87平方公尺土地部份種植鳳梨園；及在同段
    300 地號、如附圖所示、面積185.91平方公尺部份種植鳳梨
    園等事實，亦經本院會同兩造及高雄縣仁武地政事務所人員
    場勘測屬實，有本院94年1 月28日勘驗筆錄，及高雄縣仁武
    地政事務所94年1 月11日仁複定字第4800號複丈成果圖在卷
    可稽，故原告主張之上開事實，自堪認定屬實。
五、得心證之理由：
　　本件依兩造之上開主張及抗辯，所應審理之處在於原告主張
    被告甲○○為無權占有，而請求被告乙○○及甲○○拆除上
    開土地上之地上物，並返還土地是否有據之爭點上。
（一）被告甲○○之部分：
      按，「所有人對於無權占有或侵奪其所有物者，得請求返
      還之。對於妨害其所有權者，得請求除去之。有妨害其所
      有權之虞者，得請求防止之。」，民法第767 條定有明文
      。次按，應有部分乃係抽象的存在於共有物之任一部分，
      並非具體的局限於共有物之特定部分。而共有人對共有物
      之特定部分占用收益，須徵得他共有人全體之同意。如未
      經他共有人同意而就共有物之全部或一部任意占用收益，
      他共有人得本於所有權請求除去其妨害或請求向全體共有
      人返還占用部分，有最高法院74年度第2 次民事庭會議決
      議之意旨可資參照。經查，被告乙○○於出售上開二筆土
      地予原告之前，係未經所有共有人之同意，即擅自將上開
      二筆土地出借予其姐夫即被告甲○○使用等情，為兩造所
      不爭執，參照上開最高法院民事庭會議決議之意旨，被告
      乙○○本人既無合法占有使用上開二筆土地如附圖所示部
      份之權限，則其於未徵得他共有人全體同意之情形下，擅
      自將上開土地出借予被告甲○○之行為，自亦無從使被告
      甲○○取得合法占有使用之權限，故被告甲○○係無權占
      有上開二筆土地如附圖所示之上開部份，已顯然。被告甲
      ○○既為無權占有，則原告及其他共有人，自得依上開法
      條之規定對被告甲○○請求返還無權占用之上開土地，而
      無庸對被告甲○○為任何補償。從而，原告依民法第767
      條及821 條規定之法律關係，請求被告甲○○拆除上開二
      筆土地如附圖所示各部份上之地上物，並返還土地予原告
      及共有人全體，為有理由，應予准許。
（二）被告乙○○部分：
      按，「物之出賣人，負交付其物於買受人，並使其取得該
      物所有權之義務。」，民法第348 條第1 項定有明文。次
      按，被告乙○○與原告簽訂之系爭不動產買賣契約第8 條
      第6 項已明訂：「93年7 月5 日以前，出賣人（即被告乙
      ○○）應將上開土地上之豬舍、雞舍、工寮及其他一切地
      上物清除後點交完峻」之約定。而被告乙○○於出售上開
      二筆土地予原告之後，迄今為止，並未依約清除上開地上
      物並交付土地予原告之事實屬實，業見前述。從而，原告
      依系爭不動產買賣契約之法律關係請求被告拆除上開二筆
      土地上如附圖所示各部份上之地上物，並交付上開土地予
      原告，為有理由，應予准許。
六、綜上所述，原告依系爭不動產買賣契約之法律關係請求被告
    乙○○，及依民法第767 條及821 條規定之法律關係請求被
    告甲○○，應將坐落高雄縣鳥松鄉○○段288 地號，如附圖
    所示、面積78.58 平方公尺土地上之豬舍；編號288 - Ａ00
    1 號、面積149.1 平方公尺土地上之竹子；編號288-Ａ003
    號、面積374.87平方公尺土地上之鳳梨園；及同段300 地號
    、如附圖所示、面積185.91平方公尺土地上之鳳梨園拆除，
    並交付及返還上開土地予原告及共有人全體，為有理由，應
    予准許。
七、原告陳明願供擔保，請准宣告假執行，核無不合，爰酌定相
    當之擔保金額，併准許之。
八、據上論結：原告之訴為有理由，依民事訴訟法第85條第1項
    、第390條第2項，判決如主文。
中　　華　　民　　國　　94　　年　　7　　月　　13　　日
                  民事鳳山分庭法　官　郭文通
正本係照原本作成。
如對本判決上訴，須於判決送達後20日內向本院提出上訴狀。
中　　華　　民　　國　　94　　年　　7　　月　　13　　日
                                書記官　李崑良
